臺灣高等法院臺中分院刑事判決　　　　96年度上訴字第1823號
 上　訴　人
 即　被　告　丙○○
 上　訴　人
 即　被　告　丁○○
 共　 同
 選任辯護人　吳瑞堯律師
　　　　　 　周思傑律師
 上列上訴人等因妨害自由案件，不服臺灣臺中地方法院95年度
 訴字第3706號中華民國96年5月24日第一審判決（起訴案號：臺
 灣臺中地方法院檢察署95年度偵字第8621號、第20789號），提
 起上訴，本院判決如下：
    主  文
 原判決撤銷。
 丙○○傷害人之身體，處拘役伍拾日，減為拘役貳拾伍日，如
 易科罰金，以銀元佰元即新台幣玖佰元折算壹日。
 丁○○無罪。
    犯罪事實
 一、丙○○係宏翊國際事業有限公司（下稱宏翊公司）之負責人
     ，經營外勞人力仲介等業務；緣案外人乙○○因透過開聯國
     際有限公司（下稱開聯公司）之仲介，聘僱越南籍外勞己○○○○○○ ○○○○從事看護之工作，而開聯公司則委由丙○○負責向
     乙○○代收己○○○ ○○○ ○○○○每月工作之薪資；己○○○ ○○○ ○○○○
     於工作期間因不滿其部分薪資款項遭苛扣，遂向臺中市政
     府勞工局提出申訴，並稱其在臺之工作薪資所得及代扣稅
     款部分，分別遭非法扣留新臺幣（下同）130880元及19008
     元；丙○○乃於民國（下同）94年10月12日上午，經由不
     知情之林協明通知乙○○欲與己○○○ ○○○ ○○○○協商薪資問題
     ，遂由林協明帶同己○○○ ○○○ ○○○○至臺中市西屯區○○○街
     25號（起訴書誤載為33號，一樓為公司，二樓以上為住所
     ）丙○○之住處協商；至同日中午左右，由己○○○ ○○○ ○○○○
     、丙○○之妻丁○○及越南方面之代表、通譯阮氏嬛等共4
     人，在丙○○前開住處之3樓客廳商談，至當日下午約5、6
     時許，己○○○ ○○○ ○○○○始同意並簽署「薪資結算報告表」及
     「女傭輔導報告表」，以表明薪資已結算無誤，復同意於
     翌日先行返回越南之意；俟簽署完畢後，越南方面之代表
     及阮氏嬛隨即離開，而己○○○ ○○○ ○○○○則留在上址，等候搭
     車載往桃園中正機場搭機返回越南；此時丙○○正返回其
     住處，因不滿己○○○ ○○○ ○○○○向臺中市政府勞工局提出申訴
     ，竟基於普通傷害之犯意，持鐵製按摩棒毆打己○○○ ○○○ ○○○○之手臂、用腳踹己○○○ ○○○ ○○○○之腿部、再持椅子丟己○○○○○○ ○○○○之頭部及用雙手掐住己○○○ ○○○ ○○○○之脖子，致
     己○○○ ○○○ ○○○○受有左臂瘀腫5乘3公分（原審判決誤載為5
     乘5公分）、髖瘀腫7乘4公分、小腿瘀腫2乘2公分、大腿瘀
     腫5乘5公分之傷害。嗣即委由不知情之林碧錦於翌日凌晨4
     時許帶同己○○○ ○○○ ○○○○至桃園國際機場，欲直接將己○○○○○○ ○○○○送回越南，惟因己○○○ ○○○ ○○○○自覺受委屈，於出
     境管制區3樓南側哭泣，經航警人員前往暸解，通知乙○○
     帶回，並經乙○○協助己○○○ ○○○ ○○○○就醫驗傷後報警，而
     查悉上情。
 二、案經己○○○ ○○○ ○○○○委由劉錫熙律師訴由臺中縣警察局烏日
　 　分局報告臺灣臺中地方法院檢察署檢察官偵查起訴。
    理    由
 壹 、有關證據能力部分：
 一、按被告以外之人於偵查中向檢察官所為陳述，除顯有不可
     信之情況者外，得為證據，刑事訴訟法第159條之1第2項定
     有明文。偵查中對被告以外之人（包括證人、鑑定人、告
     訴人、被害人及共同被告等）所為之偵查筆錄，或被告以
     外之人向檢察官所提之書面陳述，性質上均屬傳聞證據。
     惟現階段刑事訴訟法規定檢察官代表國家偵查犯罪、實施
     公訴，依法其有訊問被告、證人及鑑定人之權，證人、鑑
     定人且須具結，而實務運作時，檢察官偵查中向被告以外
     之人所取得之陳述，原則上均能遵守法律規定，不致違法
     取供，其可信度極高，職是，被告以外之人前於偵查中已
     具結而為證述，除反對該項供述得具有證據能力之一方，
     已釋明「顯有不可信之情況」之理由外，應認該證人於偵
     查中之陳述具證據能力，依前述設明，證人己○○○ ○○○ ○○○○
     、乙○○於偵查具結所為之證言，均有證據能力。
 二、次按被告以外之人於審判外之陳述，雖不符前4條之規定，
     而經當事人於審判程序同意作為證據，法院審酌該言詞陳
     述或書面陳述作成時之情況，認為適當者，亦得為證據；
     當事人、代理人或辯護人於法院調查證據時，知有第159條
     第1項不得為證據之情形，而未於言詞辯論終結前聲明異議
     者，視為有前項之同意，刑事訴訟法第159條之5定有明文
     。本案之證人即被害人己○○○ ○○○ ○○○○於警訊中所為之陳述
     ，固為審判外之陳述而屬傳聞證據，惟被告、檢察官、辯
     護人均就前開審判外之陳述，於原審及本院審理中均不爭
     執其證據能力，復未曾於言詞辯論終結前聲明異議，而本
     院審酌上開陳述作成時之情況，並無違法取證之瑕疵，認
     以之作為證據為適當，揆諸上開規定，本案證人即被害人
     己○○○ ○○○ ○○○○於警訊中所為之陳述，自均有證據能力。
 貳、被告丙○○部分：
 一、訊據上訴人即被告（下稱被告）丙○○固坦承己○○○ ○○○○○○○確有反應薪資問題，而於94年10月12日己○○○ ○○○ ○○○○
     至其住處，與其妻丁○○、越南方面之代表、通譯阮氏嬛
     等共4人一起協商薪資給付問題，並由己○○○ ○○○ ○○○○簽署
     薪資結算報告表、女傭輔導報告表，載明薪資已結算無誤
     ，且同意返回越南之意旨，復委由林碧錦於翌日帶同己○○○○○○ ○○○○至桃園國際機場等事實。惟矢口否認有何傷害之
     犯行，並辯稱：94年10月12日當天己○○○ ○○○ ○○○○來到上明
     2街25號伊之住處時，伊不在場，後來伊於15、16時才從外
     面進來，丁○○跟伊說僱主不要己○○○ ○○○ ○○○○，但己○○○○○○ ○○○○不願意回去，伊就大聲責備己○○○ ○○○ ○○○○ ，
     己○○○ ○○○ ○○○○後來就願意簽切結書（即女傭輔導報告表）
     ，隔日一早林碧錦就送己○○○ ○○○ ○○○○去機場，薪資結算報
     告表是丁○○與己○○○ ○○○ ○○○○一同會算的，當時伊不在場
     ，不可能出手毆打己○○○ ○○○ ○○○○云云置辯。惟查：
（一）證人即被害人己○○○ ○○○ ○○○○於前開時、地遭被告丙○○
      持鐵製按摩棒毆打手臂、用腳踹腿部、持椅子丟頭部及用
      雙手掐住脖子，致受有左臂瘀腫5乘3公分為5乘5公分、髖
      瘀腫7乘4公分、小腿瘀腫2乘2公分、大腿瘀腫5乘5公分之
      傷害之事實，業證人己○○○ ○○○ ○○○○迭於警詢、偵查中證
      述明確（警卷第2至3頁，偵卷第7頁），復有澄清醫院94
      年10月27日所出具之診斷證明書1紙（診斷之日期為94 年
      10月14日）及照片4張在卷可稽（警卷第20至22頁）。
（二）又證人乙○○於偵查中證稱：伊是從朋友家將己○○○ ○○○○○○○接回家，當時己○○○ ○○○ ○○○○身上有傷，我看到他的
      手、腳有淤清等語（見95年偵字第8621號卷第7頁）；嗣
      於原審法院審理時證述：己○○○ ○○○ ○○○○於丙○○、丁○○家中時，伊曾打電話予己○○○ ○○○ ○○○○，己○○○ ○○○ ○○○○
      稱其遭毆打等語（原審卷第99頁）；又於本院審理時亦證
      稱：伊當天（指94年10月12日）晚上約6時至8時間曾打電
      話至丙○○的公司，與己○○○ ○○○ ○○○○通電話，己○○○ ○○○○○○○有跟伊說她被打，我去接回己○○○ ○○○ ○○○○時，她有
      跟我說受傷，是被丙○○打的等語（見本院96年9月19日
      審判筆錄）。依證人乙○○前開證述之內容以觀：(1)被害
      人於94年10月13日被接回時，其身上確有受傷之情形，此
      部分證述與證人己○○○ ○○○ ○○○○前開證述受傷之時間大致
      相符；(2)證人乙○○前開證述中所稱，其於電話中經由被
      害人己○○○ ○○○ ○○○○告知，而得知己○○○ ○○○ ○○○○被丙○○
      毆打成傷之情事乙節，此部分本質上固屬傳聞證據，雖尚
      難以此認定被害人確實遭被告丙○○毆打成傷之事實，然
      就證人乙○○有與被害人通電話及當時確有受被害人告知
      被打成傷之情事，此乃為證人乙○○親身所經歷之事實，
      此部分則非屬傳聞證據，本院仍得就證人乙○○與被害人
      通電話及受告知被打成傷之情事之證述部分採為證據；(3)
      本件被害人證述其有受被告丙○○毆打成傷之事實，已如
      前述；本院參酌證人乙○○於本案發生之當日晚上約6時
      至8時間，曾打電與被害人聯繫，並於電話中受被害人告
      知其被毆打之事實；再觀被害人於94年10月13日被證人乙○○接回時，已當場發現被害人手、腳確有受傷之情形，
      並對照被害人於94年10月14日至醫院診治，而診斷之結果
      確有前開傷勢之情形；可見時間上係連貫的，並無事後造
      假之可能，堪認被害人此部分之證述，應與事實相符，而
      足以採信。至被告丙○○之選任辯護人稱：本件被害人之
      傷勢，有可能係被害人為能續留台灣工作，而自己所造成
      云云，應屬推測之詞，尚難做為有利被告丙○○之認定，
      併此指明。
 （三）至證人林協名、林碧錦於原審中之證述，僅就有關接送
       被害人至被告丙○○之住處，及就如何與被害人一起搭
       車至桃園國際機場之相關情節為證述而已，渠等所為之
       證詞，亦難採為有利被告丙○○之認定，附此說明。
 （四）綜上所述，本件證人己○○○ ○○○ ○○○○有關其為被告丙○○
       傷害之部分之證述，經核與事實相符，應堪採信；而被
       告丙○○辯稱，其未打傷被害人云云，應屬事後圖卸責
       之詞，不足採信。本件事證已臻明確，被告丙○○有前
       開之犯行，應堪予認定，自應依法論科。
 二、論罪科刑之理由：
（一）查被告行為後，刑法第2條第1項業於94年2月2日以華總一
      義字第09400014901號令修正公布，並自95年4月1日起施
      行；修正後刑法第2條第1項規定，已將新舊法律適用之「
      從新從輕」原則，改採「從舊從輕」原則，而此規定僅係
      規範行為後法律變更所生新舊法律比較適用之準據法，並
      非實體刑罰法律，自不生行為後法律變更之比較適用之問
      題，應逕行適用新法第2條第1項之規定，為「從舊從輕」
      之比較。
    (1)刑法第277條第1項之傷害罪之罰金刑部分，法定刑原為得
      科1千元以下罰金，依罰金罰鍰提高標準條例第1條前段之
      規定提高為10倍，提高結果為得科銀元1萬元以下罰金。
      而依修正後刑法施行法第1條之1規定：「（第一項）中華
      民國94年1月7日刑法修正施行後，刑法分則編所定罰金之
      貨幣單位為新臺幣。（第2項）94年1月7日刑法修正時，
      刑法分則編未修正之條文定有罰金者，自94年1 月7日刑
      法修正施行後，就其所定數額提高為30倍。但72 年6月26
      日至94年1月7日新增或修正之條文，就其所定數額提高為
      3倍」，及刑法第33條第5款修正為：「主刑之種類如下：
      五、罰金：新臺幣1千元以上，以百元計算之」等規定觀
      之，依修正後之法律，刑法第277條第1項之傷害罪所得科
      處之罰金刑最高額為新臺幣3萬元、最低額為新臺幣1千元
      ，然依被告行為時即修正前刑法第33條第5款規定之罰金
      最低額銀元1元，並提高10倍計算，前開罰金刑，最高額
      為銀元1萬元，最低額為銀元10元，若乘以3倍而換算為新
      臺幣，最高額雖與新法同為新臺幣3萬元，然最低額僅為
      新臺幣30元。因此，比較上述修正前、後之刑罰法律，自
      以被告行為時即修正前關於科處罰金刑之法律較有利於被
      告。
    (2)修正前刑法第41條第1項前段規定：「犯最重本刑為5年以
      下有期徒刑以下之刑之罪，而受6個月以下有期徒刑或拘
      役之宣告，因身體、教育、職業、家庭之關係或其他正當
      事由，執行顯有困難者，得以1元以上3元以下（按指銀元
      ）折算1日，易科罰金。」，又被告行為時之易科罰金折
      算標準，修正前罰金罰鍰提高標準條例第2條前段（現已
      刪除）規定，就其原定數額提高為1百倍折算1日，則本件
      被告行為時之易科罰金折算標準，應以銀元3百元折算1日
      ，經折算為新臺幣後，應以新臺幣9百元折算為1日。惟修
      正後之刑法第41條第1項前段則規定：「犯最重本刑為5年
      以下有期徒刑以下之刑之罪，而受6個月以下有期徒刑或
      拘役之宣告者，得以新臺幣1千元、2千元或3千元折算1日
      ，易科罰金。」；經比較修正前後之易科罰金折算標準，
      以95年7月1日修正公布施行前之規定，較有利於行為人。
 （二）核被告丙○○所為，係犯刑法第277條第1項之傷害罪。
       原審以被告丙○○罪證明確，予以論罪科刑，固非無據
       ，惟原審判決有：(1)認定被告丙○○之行為應成立刑法
       第302第1項條之妨害自由罪；並認定所犯刑法第277條第
       1項之普通傷害罪部分，係屬刑法第304條之強制罪之當
       然結果，又刑法第304條之強制罪部分，係屬刑法第302
       條第1項之罪所吸收，不再論以刑法刑法第277條第1項、
       第304條之罪，尚有未洽，理由詳如後述；(2)本件僅被告
       丙○○參與犯行，惟原審認定被告丁○○亦屬共犯，亦
       有未當，理由亦詳如後述；(3)為紀念解除戒嚴20週年，
       予罪犯更新向善之機，所制定之中華民國96年罪犯減刑
       條例業於96年7月16日生效實施，被告丙○○犯罪時間在
       中華民國96年4月24日以前，所犯為刑法第277條第1項之
       傷害罪，合於減刑條件，原審未及適用，容有未合。被
       告丙○○提起上訴，否認涉犯前開犯行部分，並請求撤
       銷原審判決云云，雖為無理由，惟原審判決關於被告丙○○部分既有前開可議之處，即屬無可維持，自應由本
       院將此部分予以撤銷改判。爰審酌被告丙○○犯罪之動
       機、目的、手段及對被害人所造成傷害之程度，暨犯後
       猶否認犯行等一切情狀，量處如主文第2項所示之刑，並
       依法減其宣告刑2分之1，暨諭知易科罰金之折算標準。
       至卷附之「薪資結算報告表」、「女傭輔導報告表」，
       並非本件犯罪所用或所得之物，爰不為沒收之諭知，附
       此說明。
 三、不另為無罪諭知部分：
 （一）公訴意旨略以：被告丙○○、丁○○2人基於共同之犯意
       聯絡，於94年10月12日以例行健康檢查為由，將己○○○○○○ ○○○○帶至臺中市西屯區○○○街25號住處3樓房間內
       ，由被告丙○○將房間大門鎖住，禁止己○○○ ○○○ ○○○○離
       去，剝奪其行動自由後，由被告丙○○出手毆打己○○○○○○ ○○○○，再由被告丁○○逼迫己○○○ ○○○ ○○○○簽署「薪
       資結算報告表」及「女傭輔導報告表」，以強暴使己○○○○○○ ○○○○行無義務之事。因認被告丙○○共同涉有刑法
       第302第1項條之妨害自由罪及同法第304條之強制罪云云
       。本件公訴人認被告丙○○涉有前開之犯行，係以：(1)
       被害人即證人己○○○ ○○○ ○○○○之證述；(2)附卷之94年10月
       12日薪資結算報告表及94年10月12日女傭輔導報告表影
       本各1紙、診斷證明書1紙及照片5張等可稽；(3)天主教會
       新竹教區中壢希望職工中心95年9月8日天越字第950908
       之3號函附之譯文1紙；(4)再被害人所簽署之薪資結算報
       告表及女傭輔導報告表內容有明顯不公之情事等，為其
       主要依據。
 （二）訊據被告丙○○堅詞否認有前開犯行，並辯稱：伊於94
       年10月12日當天早上即已出門，並未與己○○○ ○○○ ○○○○
       協商有關薪資給付問題，亦無要求己○○○ ○○○ ○○○○簽署薪
       資結算報告表、女傭輔導報告表，及妨害己○○○ ○○○ ○○○○
       行動自由之情事等語置辯。經查：
     (1)證人己○○○ ○○○ ○○○○於警詢及偵查中固證稱：於前開時、
       地遭被告丙○○帶至上址3樓房間內，限制其行動自由，
       復毆打證人己○○○ ○○○ ○○○○，再由被告丁○○持「薪資結
       算報告表」及「女傭輔導報告表」進入，要求其簽署前
       開文件，始不得不依被告丁○○之指示，書寫前開文件
       ，並簽名等語（見警卷第2至3頁，95年偵字第8621號卷
       第7頁）。惟查：證人甲○○○○○ ○○○ ○○○○（阮氏嬛）於
       本院審理中證稱：伊於當天中午過後跟代表去被告丙○○家，伊到達時己○○○ ○○○ ○○○○已先到，中午過後我們就
       在三樓客廳討論，當時參與討論有伊、丁○○、外勞（
       指被害人）、代表，討論到大約5、6點簽完文件，簽完
       畢伊就跟代表走了，女傭（外勞）當時還在，這段時間
       大概2至4點時有看過被告丙○○進來，停留在客廳的時
       間多久，伊不記得了，但他就是講這幾句話就走了，伊
       從到被告丙○○家，到離開為止，都跟被告丁○○在一
       起，在討論的過程中這中間，伊及其他人（包括外勞在
       內）並無離席，在討論時外勞有說她不要回去，但我跟
       她說你先回去休息一個月，我們再幫她找工作。當時外
       勞並沒有說她有被打受傷；被告丙○○回來待一下就走
       後，到我們5、6點離開時，都沒有再看到他。外勞簽文
       件時沒有受到脅迫，因為外勞本來不要回去，但是雇主
       不要她，我們一直在勸她，所以才花費那麼久時間；當
       時從外勞的外表看不出來她有受傷的情形等語（見本院
       96年9月19日審判筆錄）。依此證述之內容以觀，當時在
       協調之過程中至被害人簽署前開文件時止，被告丙○○
       僅出現在現場一下子而已，並未將被害人帶離開協商之
       現場，且當時尚有證人阮氏嬛及越南方面之代表2人一直
       在現場與被害人協調等情，因此，協調當時既另有證人
       阮氏嬛及越南方面之代表2人始終在場，則被告如何能對
       被害人為妨害自由或強制其簽署文件之行為？又倘被害
       人於協調過程中，有受被告丙○○打傷或妨害自由之行
       為，被害人於協調當中為何未將此情形告知在場之越南
       方面之代表及證人阮氏嬛？而證人阮氏嬛又為何未看見
       被害人有受傷之情形？因此，被害人證述其在協調過程
       中有受被告丙○○打傷或妨害自由之情事云云，即有可
       議之處。證人乙○○於本院審理中證稱：伊於94年10
       月12日晚上大約6點到8點之間，有打電話到被告丙○○
       開設的公司，外勞當時有說她被打，當時時外勞沒有說
       被告不讓她離開或強迫她簽要回去越南的同意書跟薪資
       結算表等語（見本院96 年9月19日審判筆錄）。倘被害
       人當時有受到被告丙○○剝奪行動自由，或為強迫簽署
       前開文件之行為，則被害人為何於與證人乙○○通電話
       時，未一併將此情形告知證人乙○○？故尚難以被害人
       有受被告丙○○毆打之情形，即認定其被毆打之時間，
       係在協調之過程中所為。
     (2)卷附之94年10月12日薪資結算報告表及94年10月12日女
       傭輔導報告表影本各1紙，雖可證明被害人確有簽署該文
       件之事實，然尚難認定被害人係在被脅迫之情形下所為
       ，因此此部分不足做為被告丙○○不利證據之認定；至
       前開所附之薪資結算報告表、女傭輔導報告表影本各1紙
       ，與被告丙○○所提出之相同文件記載之內容不符，此
       業經原審法院勘驗屬實（見原審卷第102頁）；且卷附之
       天主教會新竹教區中壢希望職工中心95年9月8日天越字
       第950908之3號函附之譯文1紙所載翻譯之內容中有關：
       「我上蓋過手印，但沒有簽名，蓋手印時我沒有看到寫
       有這筆錢，我領23050元時，有一個人站在我旁邊知到我
       領23050元。」、「這份文件我被仲介公司打的很痛與要
       求我寫，若不寫公司有說：若不寫將我打死所以我必須
       照他們所說的寫。」等語（此部分係以越南文字書寫，
       經翻譯為前開之中文文字，亦為被害人所提出前開文件
       中與被告丙○○所提出之文件中不同而增加之處）。經
       本院審酌前開文件不同之處，及該文字之用語，可見該
       部分不同之處，應是被害人事後所補寫的，並非當時簽
       署時所寫，故此部分增加之文字，既非簽署當時所書立
       ，則尚難以被害人事後增加之文字，做為不利被告丙○○之認定。
     (3)再診斷證明書1紙及照片5張，故可證明被害人於94年10
       月12日當天有為被告丙○○毆打成傷之事實，惟並無法
       認定被告丙○○係在被害人與被告丁○○、越南代表與
       阮氏嬛協商時所為。
 （三）綜上所述，被害人此部分之證述，既有前開瑕疵可指之
       處，且公訴人所提出之證據，亦不足以證明被害人於簽
       署前開文件之前，有受被告丙○○為剝奪行動自由或強
       制之行為，被告丙○○此部分之犯嫌，尚難以證明；被
       告提起上訴，否認有此部分之犯行，為有理由，此部分
       原應為無罪之諭知，然公訴人認被告丙○○此部分之犯
       嫌，與前開有罪之部分，有裁判上一罪之牽連關係，爰
       不另為無罪之諭知。
 貳、被告丁○○部分：
一、公訴意旨略以：被告丁○○與被告丙○○2人基於共同之犯
    意聯絡，於94年10月12日以例行健康檢查為由，將己○○○ ○○○○○○○帶至臺中市西屯區○○○街25號住處3樓房間內，由被告
    丙○○將房間大門鎖住，禁止己○○○ ○○○ ○○○○離去，剝奪其
    行動自由後，由被告丙○○出手毆打己○○○ ○○○ ○○○○，再由
    被告丁○○逼迫己○○○ ○○○ ○○○○簽署「薪資結算報告表」及
    「女傭輔導報告表」，以強暴使己○○○ ○○○ ○○○○行無義務之
    事。因認被告丁○○共同涉有刑法第302第1項條之妨害自由
    罪、第277條第1項之普通傷害罪及第304條之強制罪云云。
    本件公訴人認被告丁○○涉有前開之犯行，係以：(1)被害人
    即證人己○○○ ○○○ ○○○○之證述；(2)附卷之94年10月12日薪資
    結算報告表及94年10月12日女傭輔導報告表影本各1紙、診
    斷證明書1紙及照片5張等可稽；(3)天主教會新竹教區中壢希
    望職工中心95年9月8日天越字第950908之3號函附之譯文1紙
    ；(4)再被害人所簽署之薪資結算報告表及女傭輔導報告表內
    容有明顯不公之情事等，為其主要依據。
 二、按犯罪事實應依證據認定之，無證據不得認定犯罪事實，
     又不能證明被告犯罪或其行為不罰者，應諭知無罪之判決
     ，刑事訴訟法第154條第2項、第301條第1項分別定有明文
     ；次按認定犯罪事實所憑之證據，雖不以直接證據為限，
     間接證據亦包括在內；然無論直接或間接證據，其為訴訟
     上之證明，須於通常一般之人均不致於有所懷疑，而得確
     信其為真實之程度者，始得據為有罪之認定，倘其證明尚
     未達到此一程度，而有合理性懷疑之存在，無從為有罪之
     確信時，自應為被告無罪之判決，況刑事訴訟法第161條第
     1項規定檢察官就被告犯罪事實，應負舉證責任，並指出證
     明之方法，因此，檢察官對於起訴之犯罪事實，應負提出
     證據及說服之實質舉證責任，倘其所提出之證據，不足為
     被告有罪之積極證明，或其指出證明之方法，無從說服法
     院以形成被告有罪之心證，基於無罪推定之原則，自亦應
     為被告無罪之諭知，最高法院76年度台上字第4986號、92
     年台上字第128號判例意旨亦可參照。至於被害人所述被害
     情形，如無瑕庛可指，而就其他方面調查，又與事實相符
     ，其供述固未始不足據為判決之基礎，惟其證據之本身尚
     有瑕疵，則在此瑕疵未予究明以前，遽採為有罪之根據，
     仍難謂為適法，最高法院亦著有70年度台上字第381號判決
     可佐。
 三、訊據被告丁○○堅詞否認有前開犯行，並辯稱：於94年10
     月12日當天被告丙○○早上即已出門，被告丙○○並未與
     己○○○ ○○○ ○○○○協商有關薪資給付問題；伊並未與被告丙○○有任何剝奪己○○○ ○○○ ○○○○行動自由、打傷己○○○ ○○○ ○○○○
     及以強制手段逼迫己○○○ ○○○ ○○○○簽署薪資結算報告表、女
     傭輔導報告表之情事，本件所簽署之文件均係在己○○○ ○○○○○○○同意下所為等語置辯。經查：
（一）有關檢察官所提出之前開證據，為本院所不採之理由，均
      詳見前開被告丙○○不另為無罪諭知之說明理由。
（二）本件被告丁○○與被害人、越南代表、阮氏嬛等4人，在
      前開地點協商薪資問題開始，至協商完畢止，被告丙○○
      並未剝奪被害人之行動自由、出手毆打被害人，及強迫被
      害人簽署前開文件之行為，其理由已詳如前述；則公訴人
      認定被告丁○○與共同被告丙○○有一同為前開之行為，
      尚屬無據。
（三）又本件被害人係於協商完畢後，始遭被告丙○○毆打成傷
      之事實，其理由亦詳如前述；本件被害人於警、偵訊中均
      證述，係遭被告丙○○毆打成傷，並未證明被告丁○○有
      參與毆打之行為，因此，被害人之證述尚不足以認定被告
      丁○○有與被告丙○○共犯傷害罪之證據。再者，被害人
      證述其在協商過程中遭被告丙○○對渠為剝奪行動自由、
      傷害及強制之犯行，此為本院所不採，則公訴人應進一步
      提出證據，證明被告丁○○就傷害之犯嫌部分與被告丙○○有犯意之連絡或行為分擔，然公訴人並未提出其他證據
      以供本院審酌，尚難以被告2人間有夫妻之關係，即認定
      被告丁○○亦參與此部分之犯行。
 四、綜上所述，本件被告丁○○上開所為辯解，尚非無據，而
     被害人之證述既有上開瑕疵之情形，且以依公訴人所舉之
     證據，尚無從認定被告丁○○有何對被害人為剝奪行動自
     由、傷害及強制之犯行，此外，復查無其他積極證據足資
     證明被告丁○○有何犯行，揆之前揭說明，本件犯罪既不
     能證明，自應為被告丁○○無罪判決之諭知。原審疏未詳
     查，對於被告丁○○部分遽為論罪科刑，尚有未當，被告
     丁○○上訴意旨指摘原判決此部分不當，為有理由，應由
     本院將原判決關於被告丁○○部分撤銷改判，爰為無罪之
     諭知。
 據上論斷，應依刑事訴訟法第369條第1項前段、第364條、第
 299條第1項前段、第301條第1項，刑法第2條第1項、第277條第
 1項、（修正前）第41條第1項前段，罰金罰鍰提高標準條例第1
 條前段、（修正前）第2條，中華民國96年罪犯減刑條例第2條
 第1項第3款、第7條，判決如主文。
 本案經檢察官戊○○到庭執行職務。
 中　　華　　民　　國　96　　年　　10　　月　　12　　日
            刑事第十一庭  審判長法　官　陳  朱  貴
                                法　官　胡  文　傑
                                法　官　何　志　通
上列正本證明與原本無異。
檢察官得上訴。被告不得上訴。
如不服本判決應於收受送達後十日內向本院提出上訴書狀，其未
敘述上訴之理由者並得於提起上訴後十日內向本院補提理由書（
均須按他造當事人之人數附繕本）。
                              書記官　高　麗  淇
中　　華　　民　　國　　96　　年　　10 　月　　 12 　日
